【裁判字號】    91,簡上,339
【裁判日期】    920227
【裁判案由】    傷害等
【裁判全文】
臺灣臺北地方法院刑事判決                        九十一年度簡上字第三三九號
    上  訴  人  甲○○
右列上訴人因傷害等案件，不服本院九十一年度簡字第三六六六號，中華民國九十一
年十月三十日第一審刑事簡易判決（檢察官聲請簡易判決處刑案號：台灣台北地方法
院檢察署九十一年度偵字第一九九四九號），提起上訴，本院管轄之第二審合議庭判
決如左：
    主      文
上訴駁回。
    理      由
一、按第二審法院認為上訴不合法律上程式或法律不應准許或其上訴權已經喪失者，
    應以判決駁回之，刑事訴訟法第三百六十七條前段定有明文，而此條規定，對於
    簡易判決不服上訴者亦準用之，同法第四百五十五條之一第三項定有明文。
二、次按「刑事訴訟法第二百六十六條規定起訴之效力不及於檢察官所指被告以外之
    人，即所謂起訴對人之效力。而同法第二百六十四條第二項第一款規定起訴書應
    記載被告之姓名、性別等資料或其他足資辨別之特徵，係為確定刑罰權對象之用
    ，其起訴之對象為被告其「人」，而非僅在其「姓名」，故如某甲冒用某乙之名
    於偵查中應訊，無論有無被羈押或交保，其特定之人應為某甲，並非被冒名之某
    乙，檢察官係對某甲實施偵查，如認其有犯罪嫌疑並對之提起公訴，雖誤以乙名
    起訴，僅姓名錯誤，其起訴所指被告之人（即應接受審判之人）應為某甲而非某
    乙，法院於審理時，若已查明係冒用乙之名義犯罪，即應以甲為其審判對象，僅
    逕將判決書當事人欄之姓名更正為甲，並註明其係冒用某乙姓名，方稱適法。」
    （本院卷附最高法院九十一年度台上字第二二二一號判決參照），而若「本案某
    甲雖冒用乙之名義應訊，惟警訊及偵查中皆以甲為被告而為偵查程序，是檢察官
    所起訴之對象實為甲而非乙。第一審之審理，因係簡易程序，不經通常審判程序
    ，就書面審理，逕以科刑，則第一審審理之對象係以檢察官所起訴之對象為審理
    ，故應係甲，且綜觀全部書面卷證，無論逮捕、偵查等訴訟之行為，實質上均係
    對犯罪之本人而行使，並無錯誤，不過是姓名使用錯誤，是審判之對象為甲，則
    第一審法院所為簡易判決之效力僅及於甲，乙非判決效力所及之人，即乙非上訴
    權人，其提起上訴應不合法，第二審法院應以判決駁回，．．．」（本院卷附台
    灣高等法院暨所屬法院九十年法律座談會彙編第四六０頁至第四六一頁之多數研
    究意見參照），因此綜合最高法院上開判決及台灣高等法院法律座談會研究意見
    所認，若真正之犯罪行為人為某甲，偵查機關（含司法警察及檢察官）亦係對某
    甲實施逮捕、偵查等一連串偵查作為，嗣檢察官並認某甲有犯罪嫌疑而對之提起
    公訴或聲請簡易判決處刑，雖檢察官誤以某乙之名起訴或聲請簡易判決處刑，而
    將某乙之姓名記載在起訴書或聲請簡易判決處刑書上，然此僅係姓名錯誤而已，
    檢察官起訴或聲請簡易判決所指被告之人（即應接受審判之人）仍應為某甲而非
    某乙，縱法院於日後之判決書上記載某乙為被告，此時法院審判或為簡易判決之
    對象仍為某甲，判決之效力僅及於某甲，被冒名之某乙並非判決效力所及之人，
    某乙即非上訴權人，其提起上訴即不合法，第二審法院應以判決駁回某乙之上訴
    。
三、經查：
  本件於民國九十一年八月三十一日上午八時四十分許，在台北市中山區○○○路○
  段三三號前，對台北市政府警察局中山分局圓山派出所員警洪恆全為妨害公務、傷
  害等行為，而為員警當場逮捕，嗣並解送台灣台北地方法院檢察署（以下稱台北地
  檢署）內勤檢察官訊問之犯罪行為人，該行為人於警察局、檢察官訊問時雖均自稱
  為「甲○○」，並於偵訊筆錄、權利告知書、逮捕通知書、訊問筆錄等文書上均簽
  署「甲○○」之署押，並捺印指紋，而台北地檢署檢察官亦以該自稱為「甲○○」
  之人在內勤偵查庭所為自白，綜合卷內之其他證據，認為該自稱為「甲○○」之人
  所為自白與事實相符，而於九十一年九月三十日以「甲○○」之名將該行為人向本
  院聲請簡易判決處刑，本院受理後，亦於九十一年十月三十日以「甲○○」之名對
  該行為人為簡易判決，惟：
  (一)警員洪恆全於本院九十一年十二月十六日調查時到庭，經指認本件提起上訴之甲
    ○○其所檢附之本人國民身分證影本，證稱本件提起上訴之上訴人甲○○並非於
    前開時地對其為妨害公務、傷害之行為人（當日訊問筆錄參照）；
  (二)嗣本件上訴人甲○○於本院九十一年十二月二十四日調查時到庭，更明確辯稱其
    並未於前開時地有對警員為任何之妨害公務、傷害等行為，係他人冒用其姓名在
    警察局及檢察官訊問時接受偵查，而經本院命法警捺印本件上訴人甲○○之十指
    指紋，送請內政部警政署刑事警察局（以下稱刑事局）請其鑑驗本件上訴人甲○
    ○之十指指紋是否確與本件偵查卷內前開自稱為「甲○○」之人於前開偵訊筆錄
    、權利告知書、逮捕通知書上所捺印之指紋相符，經刑事局鑑驗結果，發現本件
    上訴人甲○○之指紋與前開偵查卷內自稱為「甲○○」之人於前述偵訊筆錄、權
    利告知書、逮捕通知書上所捺印之指紋，比對結果均不相符，而在前開偵訊筆錄
    、權利告知書、逮捕通知書上所捺印之指紋，經輸入該局指紋電腦檔比對結果，
    發現與朱廣鈞（男，五十七年二月十日生，身分證統一編號：Ｚ0000000
    00）之左拇指指紋相符，此有該局九十二年一月十日刑紋字第０九一０三四二
    三六二號鑑驗書附本院卷可稽；
  因此由證人洪恆全上開供述及刑事局前開鑑驗書等二項證據資料以觀，本件於九十
  一年八月三十一日上午八時四十分許，在台北市中山區○○○路○段三三號前，對
  員警洪恆全為妨害公務、傷害等行為，而為員警當場逮捕，嗣並解送台北地檢署，
  而由司法警察、檢察官對其實施逮捕、偵查一連串偵查作為之真正犯罪行為人為朱
  廣鈞，僅朱廣鈞於偵查程序中冒用本件上訴人其姓名而已，而檢察官認朱廣鈞有犯
  罪嫌疑而對之向本院聲請簡易判決處刑，雖誤將朱廣鈞所冒用之「甲○○」之姓名
  記載為聲請簡易判決處刑書之被告姓名，然核諸前揭說明，此僅係姓名錯誤而已，
  檢察官在本件聲請簡易判決所指之真正被告（即應接受審判之人）仍應為朱廣鈞而
  非本件上訴人甲○○，縱原審於前開案號之判決書上記載本件上訴人甲○○為被告
  ，此時原審為簡易判決之對象仍為朱廣鈞，判決之效力僅及於朱廣鈞，被冒名之本
  件上訴人甲○○並非判決效力所及之人，本件提起上訴之甲○○即非上訴權人，其
  提起上訴即不合法，且無從補正，依前揭說明，本件爰不經言詞辯論，以判決駁回
  上訴人甲○○之上訴。
四、如前所述，本件為檢察官在聲請簡易判決所指之真正被告（即應接受審判之人）
    為朱廣鈞而非本件上訴人甲○○，雖原審於前開案號之判決書上記載本件上訴人
    為被告，惟原審已於九十二年二月二十五日以裁定將其所為前開判決有關(一)當事
    人欄內被告之姓名、出生年月日、身分證統一編號、住所，由「甲○○」、「三
    十七歲（民國○○○年○月○○日生）」、「身分證統一編號：Ｚ000000
    000號」、「住嘉義縣民雄鄉○○村○○路四十二之三號、居台北市○○○路
    ○段二一七巷六弄二十五號六樓」，更正為「朱廣鈞」、「三十四歲（民國○○
    ○年○月○日生）」、「身分證統一編號：Ｚ000000000號」、「住桃
    園縣桃園市○○○街二六一號三樓之四」及(2)主文及事實理由欄內被告之姓名由
    「甲○○」更正為「朱廣鈞」，此有如附件之本院九十一年度簡字第三六六六號
    裁定可稽，併予敘明。
據上論斷，應依刑事訴訟法第四百五十五條之一第一項、第三項、第三百六十七條前
段、第三百七十二條，判決如主文。
中      華      民      國    九十二    年      二      月    二十七    日
                                  臺灣臺北地方法院刑事第三庭
                                      審判長法  官  李英勇
                                            法  官  郭惠玲
                                            法  官  葉建廷
右正本證明與原本無異。
不得上訴。
                                          書記官  許婉如
中      華      民      國    九十二    年      二      月    二十七    日


司法院資訊處製作；財團法人民間司法改革基金會備份。
